【裁判字號】    99,交聲,2120
【裁判日期】    990803
【裁判案由】    交管條例聲異
【裁判全文】
臺灣板橋地方法院交通事件裁定        99年度交聲字第2120號
原處分機關  交通部公路總局臺北區監理所
異  議  人
即受處分人  甲○○
上列異議人因違反道路交通管理處罰條例案件，對於交通部公路
總局臺北區監理所於民國99年6 月30日以北監營裁字第裁40-C00
000000號所為之裁決處分（原舉發案號：臺北縣政府警察局99年
5 月11日北縣警交大字第C00000000 號），聲明異議，本院裁定
如下：
    主  文
異議駁回。
    理  由
一、原處分意旨略以：異議人即受處分人甲○○於民國（下同）
    99年4 月27日凌晨1 時3 分許，駕駛車牌號碼835-YF號營業
    一般小客車，沿臺北縣樹林市○○路由土城往鶯歌方向行駛
    ，途經柑園路與佳園路口之際，擦撞對向由乙○○所駕駛車
    牌號碼8692-PD 號自用小客車而肇事（無人傷亡），竟未依
    規定下車察看，即逕自駕車逃逸離去，經乙○○迴車追趕攔
    阻並報警處理，原舉發機關臺北縣政府警察局樹林分局柑園
    派出所警員遂依道路交通管理處罰條例第62條第1 項後段規
    定予以舉發，嗣異議人於應到案日期前到案陳述意見聽候裁
    決，原處分機關交通部公路總局臺北區○○○○○道路交通
    管理處罰條例第62條第1 款後段暨違反道路交通管理事件統
    一裁罰基準表之規定，對異議人裁處罰鍰新臺幣（下同）3,
    000 元及吊扣駕駛執照1 個月，並參加道路交通安全講習，
    其罰鍰及駕駛執照限於99年7 月30日前繳納及繳送，講習日
    期由辦理講習機關另行通知，逾期未繳納罰鍰者，依法強制
    執行，逾期未繳送駕駛執照者，自99年7 月31日起吊扣駕駛
    執照2 個月，並限於99年8 月14日前繳送，逾期仍未繳送者
    ，自99年8 月15日起吊銷駕駛執照，並逕行註銷之，駕駛執
    照經吊（註）銷後，自99年8 月15日起一年內不得重新考領
    駕駛執照等語。
二、異議意旨略以：異議人於上述時、地駕駛上開營業一般小客
    車不慎擦撞乙○○所駕自用小客車之後照鏡後，見鄭車越行
    越遠，誤認乙○○已不予追究，乃繼續駕車前行，未久發現
    乙○○自後方追來，乃停車等待並通知警方前來處理，異議
    人為職業駕駛人，並不了解交通事故處理程序，竟遭裁罰吊
    扣駕駛執照1 個月，將使生活頓失所依，且不符合比例原則
    ，爰請求撤銷原處分云云。
三、按汽車駕駛人駕駛汽車肇事，無人受傷或死亡而未依規定處
    置者，處1,000 元以上3,000 以下罰鍰，逃逸者，並吊扣其
    駕駛執照1 個月至3 個月，道路交通管理處罰條例第62條第
    1 項定有明文；汽車駕駛人，有違規肇事受吊扣駕駛執照處
    分之情形者，應接受道路交通安全講習，同條例第24條第1
    項第1款亦定有明文。
四、經查：
  (一)本件異議人於99年4 月27日凌晨1 時3 分許，駕駛車牌號碼
    835-YF號營業一般小客車，沿臺北縣樹林市○○路由土城往
    鶯歌方向行駛，途經柑園路與佳園路口之際，擦撞對向由乙
    ○○所駕駛車牌號碼8692-PD 號自用小客車之後左側後照鏡
    而肇事（無人傷亡），惟並未下車察看，即逕自駕車繼續前
    行離去，旋經乙○○迴車追趕攔阻並報警處理等情，業據證
    人即交通事故對造乙○○於警詢時及本院訊問時證述無訛，
    核與異議人於警詢時及本院訊問時自承當時不慎擦撞鄭車而
    仍繼續駕車前進之客觀事態相符，亦與卷附道路交通事談話
    紀錄表及舉發違反道路交通管理事件通知單（影本）所顯示
    警方嗣有據報處理上開交通事故之背景情況相符，堪認異議
    人確有上揭「汽車駕駛人駕駛汽車肇事無人受傷或死亡而逃
    逸」之交通違規行為，殆無疑問。至異議人雖為上開辯解，
    然本件交通事故對造乙○○於兩車擦撞後，確有迴車追趕攔
    阻異議人之營業小客車，嗣亦有警方據報處理相件交通事故
    等節，業據異議人及證人乙○○一致陳明在卷，並有上開道
    路交通事談話紀錄表及舉發違反道路交通管理事件通知單（
    影本）附卷可稽，足見本件事故對造即證人乙○○當時並無
    不予追究之意，倘異議人並未逕自駕車離去，衡情雙方理應
    立即下車在事故地點接洽賠償責任等事宜，詎異議人竟於事
    故對造乙○○迴車追趕並攔阻後，始停車處理相關事宜，自
    堪認其於兩車擦撞後確未停留等待或下車察看，而係逕自駕
    車逃逸離去，再參諸證人乙○○於本院訊問時具體證稱：「
    ‧‧‧異議人的車子左邊後照鏡撞到我車子的左邊後照鏡，
    撞到之後我車子的後照鏡斷掉，也就是我後照鏡的塑膠殼裂
    開，而且塑膠殼和鏡子也分岔，這是從外觀就可以看到的情
    況‧‧‧一直到他撞到我車子，我停下來後還有持續按喇叭
    約五、六秒，當時因為是半夜所以我的喇叭聲音聽起來很大
    聲，可是異議人的車子還是繼續往三峽的方向開，當時他的
    車速約時速四十公里，我在那邊停了約五、六秒，而且是踩
    著煞車停在那裡，我車子的第三煞車燈一直都是亮著，但我
    從我車子的後照鏡看到異議人的車子卻一直往前開，而且他
    車子的第三煞車燈都沒有亮起，這時我確定他不會停車，我
    就趕快迴車去追他，當時我是起步往前開十幾公尺，那裡有
    一間工廠的大門比較寬，我才能迴車，而且我還又倒車了一
    次才能迴轉過來‧‧‧當時異議人下車時候的精神狀況很不
    好，好像傻住了，反應很慢，他就一直向我道歉‧‧‧」等
    語（參見本院99年8 月2 日訊問筆錄第2 至3 頁），而被告
    對於該等明確描述事發過程各該細節之具體證詞，竟僅含糊
    籠統回應稱：「後來是保險沒有談妥證人才要告我，當時我
    被他攔下來之後我有下車跟他說對不起‧‧‧」云云（參見
    同上訊問筆錄第3 頁」，益見異議人上開辯解，顯屬事後圖
    卸推托之詞，要無足採，亦不足以影響本件交通違規責任之
    成立。
  (二)綜上所述，本件異議人確有上揭「汽車駕駛人駕駛汽車肇事
    無人受傷或死亡而逃逸」之交通違規行為，其所辯情節，亦
    無從憑以認定原處分機關所為之裁決處分有何違誤或不當之
    處，原處分機關援引上揭道路交通管理處罰條例規定對異議
    人為上開處分，自屬適法有據，本件聲明異議為無理由，應
    予駁回。
據上論斷，應依道路交通案件處理辦法第19條，裁定如主文。
中    華    民    國    99    年    8     月    3     日
                    交通法庭  法  官  王屏夏
以上正本證明與原本無異。
如不服本裁定應於送達後5日內向本院提出抗告狀。
                              書記官  林進煌
中    華    民    國    99    年    8     月    3     日

司法院資訊處製作；財團法人民間司法改革基金會備份。
